【裁判字號】    92,台上,143
【裁判日期】    920109
【裁判案由】    違反毒品危害防制條例
【裁判全文】
最高法院刑事判決                                九十二年度台上字第一四三號
    上  訴  人  甲○○
右上訴人因違反毒品危害防制條例案件，不服台灣高等法院台南分院中華民國九十一
年十月二十九日第二審更審判決（九十一年度上更(二)字第四六二號，起訴案號：台灣
台南地方法院檢察署八十七年度營偵字第一五○五號），提起上訴，本院判決如左：
    主  文
原判決撤銷，發回台灣高等法院台南分院。
    理  由
本件原判決認定上訴人甲○○基於意圖營利之概括犯意，連續於如原判決附表編號一
至三所示時間、地點，以如同附表所示之價格，販賣第一級毒品海洛因給沈宜昌施用
。嗣沈宜昌於民國（下同）八十七年九月十七日下午一時三十分許，在臺南縣鹽水鎮
歡雅里八十二之十四號為警查獲，沈宜昌除供出甲○○上開販賣毒品事實，並配合警
方打甲○○所有0000000000號行動電話，於如附表編號四所示時間、地點
，偽稱擬以新台幣（下同）二千元購買毒品海洛因一包，甲○○果然依約前往臺南縣
新營市太子宮廟前，惟因查覺情形不對，立即騎機車逃離現場，並將所攜帶之海洛因
丟棄，但仍為守候之員警查覺攔截逮捕等情，因而撤銷第一審不當之科刑判決，改判
仍處上訴人甲○○連續販賣第一級毒品罪刑，固非無見。
第按查獲之毒品及專供製造或施用毒品之器具，不問屬於犯人與否，均沒收銷燬之，
毒品危害防制條例第十八條第一項定有明文。查本件依卷內資料所示，上訴人曾被查
獲其所有之海洛因零點四公克、針筒四支、吸管一支及剩下之塑膠袋二個（見偵查卷
第十三頁），及在沈志豪家中查獲上訴人出售予沈宜昌及沈志豪施用之毒品海洛因零
點二公克，及沈志豪所有之注射針筒及吸管等（見同上偵查卷第十一頁背面及警卷第
三頁背面），上開查獲之毒品及供施用毒品之器具，原判決未注意調查審認並明何
以未依法宣告沒收銷燬之理由，即有判決不適用法則之違誤。次按證據雖已調查而其
內容尚未明瞭者，即與未經調查無異，如遽行判決，仍屬應於審判期日調查之證據未
予調查，其判決當然違背法令。查證人沈志豪於警局初訊中供稱：「……共購買三次
，第一次八十七年八月中旬以新台幣壹仟元購買一小包，第二次大約於九月十日左右
以新台幣貳仟元購買，第三次是今（十七）日以新台幣玖佰伍拾元購壹小包……」（
見警卷第三頁背面），同案被告沈宜昌亦供稱：「……前後購買四次……第三次在今
（十七）日中午十二時左右，購買新台幣玖佰伍拾元……」（見同警卷第二頁），上
訴人於警局初訊中供稱：「……每次都是沈宜昌……拜託我幫他購買毒品三次……第
三次是今（八十九年九月十七日）十二時左右……第三次新台幣玖佰伍拾元」（見同
警卷第六頁），又稱：「……沈宜昌共來找過我三、四次，前二次各買二千元，今日
來買九五○元，他說身上不錢」（見偵查卷第十三頁背面），足見沈宜昌於八十九
年九月十七日中午十二時左右購買一小包時，尚不足一千元（僅有九百五十元），
則同日下午三時許，沈宜昌與承辦之警員合作，佯稱欲再購買毒品，似與常情有悖，
又逮捕上訴人之際，現場何以未查獲毒品（見警卷第五頁背面）？實情究何？均有詳
予究明之必要，原審遽行判決，亦有依法應調查之證據未予調查之違誤。上訴人上訴
意旨，指摘原判決不當，非無理由，應認原判決仍有撤銷發回更審之原因。
據上論結，應依刑事訴訟法第三百九十七條、第四百零一條，判決如主文。
中      華      民      國    九十二    年      一      月      九      日
                              最高法院刑事第十一庭
                                  審判長法官  呂  潮  澤
                                        法官  白  文  漳
                                        法官  陳  世  雄
                                        法官  孫  增  同
                                        法官  林  開  任
      右正本證明與原本無異
                                              書  記  官
中      華      民      國    九十二    年      一      月     十四     日


司法院資訊處製作；財團法人民間司法改革基金會備份。
